臺灣臺東地方法院刑事判決　　　　　　　　　　　　　　 九十年度訴字第九一號
　　公　訴　人　臺灣臺東地方法院檢察署檢察官
　　被　　　告　寅○○
　　　　　　　　己○○
　　　　　　　　癸○○
　　　　　　　　庚○○
　　　　　　　　甲○○
　　　　　　　　壬○○
　　　　　　　　丑○○
　　　　　　　　乙○○
右列被告等因偽造文書等案件，經檢察官提起公訴（九十年度偵字第三四七、三四八
號），本院判決如左：
    主  文
寅○○、癸○○、庚○○共同連續行使偽造私文書，足以生損害於公眾及他人，寅○○處有期徒刑伍月，癸○○處有期徒刑參月，庚○○處有期徒刑肆月，如易科罰金，
均以參佰元折算壹日。
丑○○、甲○○、壬○○共同行使偽造私文書，足以生損害於公眾及他人，丑○○處
有期徒刑貳月，甲○○、壬○○各處有期徒刑參月，如易科罰金，均以參佰元折算壹
日。
乙○○共同行使偽造私文書，足以生損害於公眾及他人，處有期徒刑貳月，如易科罰
金，以參佰元折算壹日。偽造於臺東縣太麻里地區農會大竹村農事小組選舉人名冊上
之會員代表選舉票及農事小組長選舉票二欄上之丙○○之印文各壹枚及偽造丙○○之
印章壹枚均沒收。
己○○無罪。
    事  實
一、寅○○係臺東縣太麻里地區農會第七屆會員代表選舉之候選人，為求順利當選農
    會代表，竟基於對於有選舉權之人交付不正利益，而約其投票權為一定行使之犯
    意，於民國九十年二月十三日晚上，攜帶一鍋由米酒及紅頭鴨煮成之薑母鴨，至
    臺東縣大武鄉大竹村愛國蒲二號壬○○之住處，當晚並同時邀集具有農會會員身
    分且有投票權之丑○○、乙○○及壬○○之親家甲○○一起在上開地點，共同食
    用寅○○所攜帶前來之一鍋薑母鴨，使乙○○、丑○○及甲○○三人獲得不正利
    益，而要求渠等於同年月十五日之農會會員代表選舉投票日，均投票支持其當選
    ，丑○○、乙○○、甲○○等人亦均同意且當場食用前開薑母鴨。寅○○又分別
    與癸○○、庚○○及甲○○、丑○○共同基於行使偽造私文書之犯意聯絡，寅○○並與癸○○、庚○○基於概括犯意，由癸○○將其子即具有農會會員身份且有
    投票權但未返鄉之辛○○、戊○○之身分證及印章交付其並未具有農會會員身份
    之另一兒子庚○○，再由庚○○於投票當日上午九時許，先持辛○○之身分證及
    印章，前往設於臺東縣大武鄉大竹林村辦公處（起訴書誤載為該村活動中心）之
    投票所（下稱投票所）投票，並冒用辛○○之名義，將印章交不知情之選務人員
    蓋於臺東縣太麻里地區農會大竹村農事小組選舉人名冊上（下稱選舉人名冊）之
    會員代表選舉票及農事小組長選舉票二欄內，表示係辛○○本人領取前開選票之
    意，而持向不知情之選務人員賴金風、卓新民等人行使，並於領取選票後，圈選
    寅○○並投入票匭；又於同日上午九時三十分許，持戊○○之身分證及印章，再
    度前往投票所，冒用戊○○之名義，將印章交不知情之選務人員蓋於前揭選舉人
    名冊上，表示係戊○○本人領取上開選票之意，而持向不知情之選務人員行使，
    並於領取選票後，圈選寅○○並投入票匭，足以生損害於辛○○、戊○○及太麻
    里地區農會對於農會會員代表選舉結果之正確性。而甲○○則係於投票當日上午
    九時許，在大竹村愛國蒲的街上，將其具有農會會員身份且有投票權之親戚丁○○所交付其保管之身分證及印章，交付丑○○及壬○○二人，嗣於同日上午十時
    許，由壬○○騎機車搭載丑○○前往投票所，丑○○便冒用丁○○之名義，將印
    章交不知情之選務人員蓋於上開選舉人名冊上，表示係丁○○本人領取前開選票
    ，持向選務人員行使，而於領取選票後，圈選寅○○並投入票匭，足以生損害於
    丁○○及太麻里地區農會對於農會會員代表選舉結之正確性，丑○○本人則於下
    午三時許，復由壬○○騎機車搭載前往投票所以其個人名義投票支持寅○○。至
    乙○○亦基於行使偽造私文書之犯意，以電話聯絡具有農會會員身份且有投票權
    之丙○○，告知有事須用其身分證，丙○○乃將其身分證委由戊○○帶回臺東交
    給乙○○，乙○○復利用不知情之刻印章店人員，偽刻丙○○之印章，隨即於投
    票當日上午前往投票所，冒用丙○○之名義，將偽刻之印章交不知情之選務人員
    蓋用於上開選舉人名冊，代表係丙○○本人領取前開選票，持向選務人員行使，
    而於領取選票後，圈選寅○○並投入票匭，亦足以生損害於丙○○及太麻里農會
    對於農會會員代表選舉結果之正確性，嗣於投票當日下午投票截止後，因在場人
    發現有人冒用農會會員之名義重複投票之情事，經向臺灣臺東地方法院檢察署檢
    察官檢舉而查獲上情，乙○○則在其上開犯行未為任何有偵查犯罪職權之公務員
    知悉前，即於九十年二月十六日下午三時許，自行前往臺東縣警察局大武分局自
    首，承認其行使偽造私文書之犯行，並進而接受本件裁判。
二、案經臺東縣警察局大武分局報請臺灣臺東地方法院檢察署檢察官偵查起訴。
    理  由
壹、有罪部份：
一、訊據被告庚○○對於在右揭時、地先後持辛○○、戊○○之身分證、印章，並冒
    用其等之名義領取選票，盜用印章偽造印文等事實均坦承不諱；被告丑○○對於
    在右揭時、地，共同食用被告寅○○所帶來之薑母鴨，並於投票日上午經由被告
    甲○○收受丁○○之身分證、印章後，冒用丁○○之名義領取選票，盜用印章偽
    造印文，及被告乙○○亦於右揭時、地在被告壬○○之住處，共同食用被告寅○○所帶來之薑母鴨，且利用不知情之刻印章店員偽造丙○○之印章，並於投票日
    上午持前開身分證、印章，冒用丙○○之名義領取選票，蓋用印章偽造印文等情
    均供認不諱，惟被告丑○○、乙○○均矢口否認有何投票收受不正利益之犯行，
    並皆辯稱：當天只是一般聚餐，沒有聊到選舉的事情，且寅○○並沒有叫其等拿
    丁○○、丙○○的身分證、印章投票給他云云，被告甲○○則對於在右揭時、地
    交付丁○○之身分證、印章予被告丑○○之事實坦承不諱，惟亦矢口否認有何投
    票收受不正利益之犯行，辯稱：伊並未至壬○○住處食用薑母鴨，亦不知道丑○○是要冒名投票云云；被告壬○○固亦供承有於右揭時間騎機車搭載秋香前往投
    票所投票時，在途中遇到甲○○，且甲○○有與伊之妻子丑○○交談一事，然矢
    口否認有何行使偽造私文書之犯行，辯稱：伊當時在機車上，並未看到甲○○將
    丁○○之身分證、印章交給丑○○云云；被告癸○○矢口否認有何行使偽造私文
    書之犯行，辯稱：其並未將辛○○、戊○○之身分證及印章交給庚○○投票云云
    ；被告寅○○則對於在右揭時間帶一鍋薑母鴨前往被告壬○○家中共同食用等情
    供認在卷，惟亦矢口否認有何投票交付不正利益及行使偽造私文書之犯行，辯稱
    ：壬○○為伊舅舅，伊常常去他家玩，且偶爾會帶東西過去一起吃，伊並未刻意
    要招待人家投票支持伊，且未叫其他被告拿他人的身分證、印章投票云云。
二、本院經查：
（一）右揭被告庚○○先後持辛○○及戊○○之身分證、印章，被告丑○○持丁○○
      之身分證、印章，被告乙○○持丙○○之身分證及偽刻之印章個別前往投票所
      分別冒用辛○○、戊○○、丁○○及丙○○等人之名義領取選票，在選舉人名
      冊上盜用其等之印章，並均在選票上圈選被告寅○○後投入票匭之事實，業據
      被告庚○○、丑○○、乙○○坦承不諱，又證人辛○○、戊○○、丁○○、丙○○等人均未返鄉投票，亦未將同意前開被告持渠等之身分證、印章投票等情
      ，亦據證人辛○○、戊○○、丁○○、丙○○於偵查中及本院調查時證述甚詳
      ，核與證人李玉花於偵查中證述之情節相符，且有證人辛○○、戊○○、丁○○及丙○○等人之身分證影本四張（原本業經本院發還）在卷可考，及印章四
      顆（其中一顆為偽造之丙○○之印章）扣案可資佐證；而辛○○、戊○○、丁○○、丙○○等人均為臺東縣太麻里地區農會會員，具有投票權之身分，且其
      等領取選票的部分，在名冊內分有會員代表選舉票及農事小組長選舉票二欄，
      均蓋有上開證人之印章乙情，亦經本院當庭勘驗上開大竹村農事小組選舉人名
      冊無訛，有審判筆錄可按，此外，並有上開選舉人名冊一份扣案足憑。
（二）又被告甲○○辯稱其未至被告壬○○住處食用薑母鴨乙節，業據被告丑○○供
      稱寅○○於九十年二月十三日晚上七時許，曾攜帶酒及鴨子到其住處買票，當
      時共有寅○○夫婦及甲○○等人在場共同食用，寅○○藉此希望彼等均投票支
      持他等語（見警卷第十七頁背面、九十年度偵字第三四八號偵查卷第二十五、
      二十六頁），被告壬○○亦供稱被告寅○○拿酒及鴨子到其住處時，除了其夫
      妻二人外，還有其他會員甲○○等人在場等語（見警卷第八頁背面），互核其
      等二人所供與被告甲○○共同食用薑母鴨之情節並無出入，顯見被告甲○○當
      時確係在場共同食用薑母鴨，被告甲○○亦係農會之會員，有上開選舉人名冊
      一件可證，被告寅○○與之並無任何利害關係，竟於選舉前數日忽然邀約前往
      被告壬○○之住處與丑○○、乙○○等人共同食用由寅○○所提供之一鍋薑母
      鴨，顯係藉此交付不正利益予被告甲○○、丑○○，而要求渠等投票支持其當
      選，雖被告丑○○、壬○○夫妻於本院調查時均改稱當時僅有寅○○夫婦及其
      夫婦等四人在場，然此顯係事後迴護被告甲○○之詞，是被告甲○○所辯，不
      足採信。
（三）次者，被告寅○○於本院調查時辯稱壬○○為伊舅舅，此僅係一般聚會，並未
      談及選舉事務，伊之前即時常帶東西至被告壬○○住處食用云云。惟被告寅○○於偵查中坦稱其於選舉前一、二天，曾煮了兩隻薑母鴨至被告壬○○住處，
      邀請被告丑○○等人食用，請渠等支持等語（見九十年度偵字第三四八號偵查
      卷第二十九頁），被告乙○○於本院調查時亦供承其於前揭時間在被告壬○○
      住處與被告寅○○、壬○○、丑○○等人共同食用一鍋薑母鴨，且被告寅○○
      有請她支持等語（見本院九十年十二月四日訊問筆錄），且質之證人徐智堅於
      本院調查時證稱：其每星期都會去教會，而壬○○家在教會旁邊，去教會之後
      ，寅○○都會去壬○○家，然並未看過寅○○在壬○○家用餐或攜帶食物至壬○○家等語，證人子○○亦證稱：常看到寅○○、乙○○好幾個人常常在壬○○家中一起喝酒，至於何人帶東西去其並不知悉，且其部落與寅○○、壬○○
      的部落不同，所以沒看過他們一起吃飯等語（均見本院九十年八月二十二日訊
      問筆錄），足認被告寅○○固曾前往被告壬○○之住處，但並非每次均攜帶食
      物前去共同食用，益見本次純係因其欲參選農會代表才於選舉前特地提供一鍋
      薑母鴨至被告壬○○住處讓大家分食享用，使前來用餐之會員願意投票支持，
      以藉此拉票；再參以被告寅○○自承被告壬○○係親屬中尚存之長輩，故經常
      至壬○○家中探望等情，而其參選農會代表係如此重要之事，且離選舉已未差
      時日，眾人於筵席之間竟絕口未提，反而與常情有違，是被告寅○○辯稱伊提
      供薑母鴨予渠等食用，並非係要求渠等投票支持云云，顯係事後卸責之詞，委
      無可採。
（四）再被告丑○○於警訊中供稱係被告甲○○將丁○○之身分證、私章交其拿去代
      為投票給寅○○，使寅○○當選等語（見警卷第十八頁背面），於偵查中供稱
      寅○○於（選舉投票日）前天晚上叫其持用丁○○及其本人之身分證去投票等
      語（見九十年度偵字第三四八號卷宗第四十三頁），復於本院調查亦為相同之
      供述（見本院九十年六月二十一日、九月三日訊問筆錄）；而被告甲○○於警
      訊、偵查及本院調查時亦均供稱其於投票當日早上，在愛國蒲街上將丁○○所
      有之印章及身分證交由丑○○前往投票所代丁○○投票等語（見九十年度偵字
      第三四八號偵查卷第二十七頁、本院九十年十二月四日訊問筆錄），是被告甲○○將丁○○之身分證及印章交由被告丑○○持以冒用丁○○之名義投票支持
      被告寅○○之事實，應堪認定。又被告壬○○搭載被告丑○○前往投票所投票
      乙節，亦據被告丑○○於警訊中供稱：「他正騎機車載我往大竹村投開票所方
      向行駛，他知道甲○○在將丁○○的身分證及私章交給我。」、「（壬○○是
      否知道你於九時左右進投票所是要代理丁○○投票？）他知道。」等語（見武
      警刑字第○一七一六號警卷第十六頁背面、第十七頁），而被告壬○○復自承
      投票當日上午在途中遇被告甲○○與其妻丑○○交談，而當日上午十時及下午
      一時先後二次搭載丑○○前往投票所投票，衡諸常情，被告壬○○與被告丑○○為夫妻關係，其搭載被告丑○○前往投票所途中遇見被告甲○○停車並使其
      妻丑○○與甲○○交談，當時其係緊鄰在丑○○身後等待，對於被告丑○○與
      甲○○間之對話及行為，自無不知之理，況被告寅○○為壬○○之外甥而與壬○○之關係較為密切，其理應較被告丑○○更關心被告寅○○是否當選，且被
      告丑○○二次前往投票所均係由被告壬○○騎車搭載，二次相隔三小時之久，
      倘若被告丑○○第一次係忘記攜帶印章投票，必定立即返家拿取印章後前往投
      票，竟遲至下午始再度由被告壬○○載同前往投票，則被告壬○○搭載丑○○
      所為二次投票行為，顯有疑義，是就被告壬○○辯稱其均不知情且被告丑○○
      係忘記帶印章才去投票所二次云云，不足採信。
（五）復就被告癸○○交付證人辛○○與戊○○之身分證、印章予被告庚○○乙節，
      業據被告癸○○於警訊中供稱：「（太麻里鄉農會選舉代表，有否何人向你要
      戊○○的身分證及印章？）有，是寅○○」等語（見武警刑字第○一七一六號
      警卷第十四頁背面），於偵查中供稱：「（為何他們二人『按係指辛○○、戊○○』有領票記錄？）因他們的身分證、印章都在我這裡，我交給庚○○。」
      、「（作何用途？）庚○○說要去投票用。」等語（九十年度偵字第三四八號
      偵查卷第二十二頁），於本院調查時亦供稱係其拿（身分證、印章）給庚○○
      等語（見本院九十年十二月四日訊問筆錄），而被告庚○○於警訊中供稱辛○○與戊○○之身分證、印章係其母親癸○○交給他的等語（見警卷第二十三頁
      ），經核二人之供詞均相符合；參以證人辛○○、戊○○之身分證及印章向由
      被告癸○○保管，業據被告癸○○供承在卷，亦經證人辛○○、戊○○證述屬
      實，則被告癸○○明知被告庚○○不具有農會會員之身分，證人辛○○及戊○○始具備會員身分，猶仍將其所保管前開二人之身分證及印章交付被告庚○○
      任由冒用持往投票，顯係基於使被告寅○○當選之意為之，是被告癸○○嗣於
      本院調查時空言否認交付前開身分證、印章且不知情云云，尚難採信。
（六）又被告乙○○已自承其持用丙○○之身分證冒名投票予被告寅○○等情，且其
      於選舉前主動打電話予證人丙○○諉稱有事須使用其身分證，丙○○乃委由證
      人戊○○帶回臺東交付被告乙○○，且乙○○並自行偽刻丙○○之印章之事實
      ，亦據其坦承在卷（見本院九十一年九月三日訊問筆錄），核與證人戊○○、
      丙○○所證述之情節相符，被告乙○○雖辯稱係看在小孩子面上而支持寅○○
      云云，然查被告乙○○與寅○○業已離婚，離婚之後並未居住在一起，且兩人
      所生子女三人皆已年滿二十歲以上，均為成年人之事實，亦據被告乙○○供明
      在卷，並觀之被告乙○○對於本院訊問為何要投二次票及看在子女面上支持被
      告寅○○，被告乙○○均保持緘默乙情，被告乙○○之子女既已成年，無須被
      告寅○○扶養，渠等又未與之同住，而當時又無其他特殊情事，被告乙○○實
      無特地冒名投票使被告寅○○當選之理；再質諸被告乙○○支吾其詞供稱：「
      （你與寅○○當時的關係如何？為何還跟他一起去他舅舅家玩？）當時關係不
      好，我是跟他一起去舅舅家玩」等語，被告乙○○與被告寅○○既以離婚，當
      時關係又非良好，其竟在共同食用被告寅○○所提供之薑母鴨後甘冒犯罪之風
      險而為前揭犯行，此亦與一般常情有違，是被告乙○○辯稱並未收受寅○○所
      提供不正利益而投票支持云云，委無足採。
（七）至被告寅○○於警訊及偵查中坦稱其叫庚○○持戊○○、辛○○之身分證冒名
      投票，而其叫林其美冒用丁○○之名義投票卻遭拒絕等語（見警卷第二頁、九
      十年度偵字第三四八號偵查卷第二十九、三十頁），佐以證人林其美於偵查中
      證稱：「寅○○有叫我代理丁○○投票並用車載我，但因我行動不便才沒答應
      。」等語，足見被告寅○○使他人以冒用農會會員之名義投票圈選之方式，使
      其當選而影響選舉結果之犯意灼然甚明；況證人即臺縣警察局大武分局高溪派
      出所主管呂鴻明於偵查中證稱：「村長說丁○○的身分證可能在甲○○那裡，
      當時吳不在家，請人去把他找回來問，吳說，丁○○的身分證確實在他這裡，
      但已轉給壬○○，然後我們就請吳去把壬○○找來，後來兩個都不見了，我和
      小隊長去村中繞，後來在寅○○家找到他們二人，當時寅○○也在家。」等語
      （見九十年度偵字第三四八號卷宗第一○二頁），參諸被告甲○○原係帶同被
      告壬○○協助警察調查事證，竟偕同趕往被告寅○○住處，最後在該處被警查
      獲，若被告寅○○與上開犯行無涉，何以其等二人須慌張前往該處，逃避警察
      之詢問？是被告寅○○辯稱並未叫人冒用會員名義投票云云，顯不足採信。
三、按前揭選舉人名冊上之會員代表選舉票及農事小組長選舉票二欄，為選舉人表示
    領取選票，由選舉人蓋用印章以證明收受選票之意思，故被告於前開二選舉票欄
    內蓋用印章之行為亦屬偽造私文書，是核被告寅○○、癸○○、庚○○、甲○○
    、壬○○、丑○○、乙○○前揭本人或使他人冒用名義在選舉人名冊上蓋用印章
    ，係犯刑法第二百十六條、第二百十條之行使偽造私文書罪；被告寅○○另犯農
會法第四十七條之一第一項第二款對於有選舉權之人交付不正利益罪，又被告寅
    ○○所提供者係以米酒及紅頭鴨煮成之薑母鴨一鍋，其宴請有投票權之人共同分
    食享用，自屬不正利益，公訴人認所交付者係財物，容有誤會。被告甲○○、丑
    ○○、乙○○另犯農會法第四十七條之一第一項第一款有選舉權之人收受不正利
    益之罪。被告寅○○、癸○○、庚○○、甲○○、壬○○、丑○○等人盜用印章
    及被告乙○○偽造印章，復均持以偽造印文均為偽造私文書之部分行為，其等偽
    造私文書之低度行為復為行使偽造私文書之高度行為所吸收，亦均不另論罪。被
    告寅○○分別與被告癸○○及庚○○彼此間、及與被告甲○○、丑○○彼此間，
    暨與被告乙○○彼此間有犯意聯絡及行為分擔，均為共同正犯。被告乙○○為達
    偽造私文書之目的，利用不知情之刻印章店人員偽造丙○○之印章之行為，及被
    告庚○○、丑○○、乙○○均利用不知情之選務人員盜蓋辛○○、戊○○、丁○○之印章及偽造之丙○○之印章，均屬間接正犯。被告寅○○、癸○○及庚○○
    所犯先後二次行使偽造私文書罪，時間緊接，方法相同，復觸犯構成要件相同之
    罪名，顯均係基於概括之犯意反覆為之，應分別均依連續犯之規定論以一罪，並
    加重其刑。又被告寅○○、甲○○、丑○○、乙○○所犯上開二罪間，有方法結
    果之牽連關係，為牽連犯，應依刑法第五十五條後段從一重之行使偽造私文書罪
    處斷。公訴人起訴事實雖未敘及被告乙○○有投票權人收受不正利益之犯行，惟
    按投票行賄罪，係侵害社會法益之犯罪，故雖同時向多數人交付不正利益，約其
    投票權為一定之行使，其所侵害者仍僅為一個社會法益，並不成立想像競合犯，
    為單純之一罪，最高法院著有九十一年度臺上字第一一六七號判決意旨可資參照
    ，是被告寅○○雖同時向被告甲○○、丑○○、乙○○等人交付不正利益，約其
    等投票權為一定行使，然僅為單純一罪，故就被告乙○○該部分之犯行與公訴人
    已起訴之犯罪事實既具有實質上一罪之關係，應為起訴效力所及，本院自應一併
    予以審理。又查被告乙○○犯罪後，在其犯行未為任何有偵查犯罪職權之公務員
    知悉前，不逃避接受裁判而向臺東縣警察局大武分局之員警自首，承認其所為之
    行使偽造私文書犯行，此有臺東縣警察局大武分局九十年二月十六日武警刑字第
    ○一七一七號刑事案件報告書一件在卷可稽，是被告既已向該管公務員申述犯罪
    事實而不逃避接受裁判，已合於刑法第六十二條前段所定對於未發覺之犯罪自首
    而接受裁判之要件，應依該條規定減輕其刑。爰審酌被告寅○○不思以合法方法
    競選，竟以交付不正利益及冒用農會會員名義投票之方式圖謀當選，破壞選舉之
    公平性與選舉文化及社會風氣，被告甲○○、丑○○、乙○○收受不正利益及被
    告癸○○、庚○○、壬○○等助長賄選之不良風氣，影響選舉之正確性，惟念其
    等素行尚佳、智識淺薄，且被告癸○○年事已高、被告庚○○坦承犯行、被告甲○○、丑○○、乙○○坦承部分犯行、被告寅○○否認犯行、對被害人及太麻里
    地區農會代表選舉事務所生之影響，及犯罪後之態度等一切情狀，分別量處如主
    文所示之刑，併均諭知易科罰金之折算標準，以示懲儆。
三、另偽造於臺東縣太麻里地區農會大竹村農事小組選舉人名冊上之會員代表選舉票
    及農事小組長選舉票二欄上之丙○○之印文各一枚及扣案之丙○○之印章一枚，
    分別為偽造之印文及印章，應依刑法第二百十九條規定宣告沒收。扣案之戊○○
    、辛○○、丁○○、丙○○之身分證原本各一枚，雖係供被告等人犯罪所用之物
    ，惟並非屬被告等人所有，且業經前開被害人申請發還，爰不併予宣告沒收；又
    扣案之辛○○、戊○○、丁○○之印章雖係供被告犯罪所用，惟均非屬被告等人
    所有，及扣案之紀錄表二份、津貼印領清冊一張、選舉人名冊一份、代表有效票
    封一袋、投票所事務用品一袋、選舉牛皮紙袋四個，亦非供被告犯罪所用之物，
    爰不另予宣告沒收，附此敘明。至按農會法第四十七條之一第二項規定：「犯前
    項之罪者，所收受之財物沒收之。如全部或一部不能沒收時，追徵其價額。」，
    查本件被告甲○○、丑○○及乙○○等人所收受者為共同食用一鍋薑母鴨，係屬
    不正利益，核與前開沒收財物之規定不符，爰不另為沒收之諭知，併此說明。
四、不另為無罪之諭知部分：
（一）公訴意旨另以：緣被告寅○○係臺東縣太麻里地區農會第七屆會員代表選舉之
      候選人，為求順利當選農會代表，乃於九十年二月十三日晚上，攜帶一鍋由米
      酒及紅頭鴨煮成之薑母鴨，至臺東縣大武鄉大竹村愛國蒲二號壬○○之住處，
      並邀集具有農會會員身分之壬○○、癸○○一起在上開地點共同食用，使壬○○及癸○○均獲得不正利益，並要求其二人於同年月十五日之農會會員代表選
      舉投票日，均投票支持其當選，壬○○、癸○○均當場同意且食用前開薑母鴨
      ，因認被告寅○○係犯農會法第四十七條之一第一項第二款對於有選舉權之人
      交付不正利益罪，被告壬○○、癸○○二人均係涉犯農會法第四十七條之一第
      一項第一款有投票權之人收受不正利益罪等語。訊據被告寅○○固承認其至被
      告壬○○住處提供薑母鴨供人食用乙情，惟辯稱並未要求被告壬○○投票支持
      而被告癸○○當時亦不在場等語；被告壬○○則供承有於前揭時、地食用被告
      寅○○所帶來之薑母鴨等情，惟堅決否認有何收受不正利益之犯行，辯稱：伊
      不是農會會員，並無投票權等語；被告癸○○則堅詞否認有何投票收受不正利
      益之犯行，辯稱：伊並未於右揭時間前往被告壬○○住處食用被告寅○○所提
      供之薑母鴨等語。
（二）按農會法第四十七條之一第一項第一款之規定係以有投票權之人要求、期約或
      收受財物或其他不正利益為成立要件，此觀上開條文自明。經查：被告癸○○
      、壬○○均非農會會員，此有臺東縣太麻里地區農會大竹村農事小組選舉人名
      冊扣案可稽，並經本院當庭堪驗前開選舉人名冊內容，被告壬○○、癸○○之
      名字均不在選舉人名冊內，有審判筆錄在卷可稽，是其等並非農會會員，未具
      有本件選舉之投票權，自不待言。查被告壬○○固曾於右揭時地共同食用被告
      寅○○所提供之薑母鴨一鍋，然因其不具有投票權人之資格，縱使其食用而獲
      得利益，亦無法參與前開農會會員代表之選舉，是此部份尚與農會法第四十七
      條之一第一項第一款規定有選舉權人收受不正利益罪之要件不符。再查，被告
      寅○○、乙○○、壬○○、丑○○及甲○○等人於右揭時間在被告壬○○住處
      共同食用被告寅○○所提供之薑母鴨一鍋之事實，業據被告寅○○、乙○○、
      壬○○、丑○○分別於警訊、偵查及本院調查時供明不諱，而被告寅○○、乙○○、壬○○及丑○○均供承當時僅有其等四人在場，至被告甲○○部分亦在
      場共同食用薑母鴨等情，亦已如前述，觀諸在場被告等人之供詞，均未提及被
      告癸○○是否在場食用薑母鴨，故難遽認被告癸○○有在場共同食用薑母鴨，
      況被告癸○○亦非農會會員，並不具有投票權人之資格，是依首開說明，仍難
      遽為有罪之認定。從而被告寅○○部分，縱有提供薑母鴨予被告壬○○食用，
      然因被告壬○○並非農會會員，而被告癸○○既無證據證明在場共同食用，且
      亦非農會會員，渠等二人均不具有投票權人之資格，是被告寅○○自亦難有何
      交付不正利益賄選之情事。此外，復查無其他積極證據足資認定被告寅○○、
      壬○○及癸○○有為前開交付及收受不正利益之犯行，原應就此部分犯行均為
      無罪之諭知，惟公訴意旨認被告壬○○、癸○○此部分犯行與前開論罪科刑之
      部分，均有牽連犯之裁判上一罪關係，至被寅○○此部分犯行與前述交付其餘
      被告不正利益賄選之犯行為實質上一罪之關係，亦均不另為無罪之諭知。
貳、無罪部份即被告己○○部份：
一、公訴意旨略以：緣被告寅○○係臺東縣太麻里地區農會第七屆會員代表選舉之候
    選人，而被告己○○為臺東縣太麻里地區農會會員，被告己○○基於選舉權人收
    受不正利益之犯意，而於九十年二月十三日晚上在被告壬○○之住處，共同食用
    由被告寅○○所攜帶前來之母鴨一鍋，並同意投票支持寅○○，嗣又與其妻癸○○共同將其子即具有農會會員身份之辛○○及戊○○之身分證、印章交付其未具
    有農會會員身份之子庚○○，使庚○○持以冒用辛○○、戊○○之名義領取選票
    ，進而圈選被告寅○○，因認被告己○○係涉犯農會法第四十七條之一第一項第
    一款及刑法第二百十六條、第二百十條之行使偽造私文書罪等語。
二、按犯罪事實應依證據認定之，無證據不得推定其犯罪事實；不能證明被告犯罪者
    ，應諭知無罪之判決，刑事訴訟法第一百五十四條、第三百零一條第一項前段分
    別定有明文。訊據被告己○○堅詞否認有何投票收受不正利益及行使偽造斯文書
    之犯行，辯稱：伊並未前往被告壬○○住處食用被告寅○○所提供之薑母鴨，且
    未交付其子即證人辛○○、戊○○之身分證、印章予被告庚○○，由其持以冒用
    名義投票等語。查被告寅○○、乙○○、壬○○、丑○○及甲○○等人於右揭時
    間在被告壬○○住處共同食用被告寅○○所提供之薑母鴨一鍋之事實，業據被告
    寅○○、乙○○、壬○○、丑○○分別於警訊、偵查及本院調查時供明不諱，而
    被告寅○○、乙○○、壬○○及丑○○均供承當時僅有其等四人在場，至被告甲○○部分亦在場共同食用薑母鴨等情，亦已如前述，觀諸在場被告等人之供詞，
    均從未提及被告己○○是否在場食用薑母鴨，是以，並無證據證明被告己○○有
    收受不正利益賄選，仍難遽為其此部分有罪之認定。另就證人辛○○及戊○○之
    身分證、印章均係由被告癸○○保管，而其二人之身分證、印章亦係由被告癸○○交付被告庚○○持以冒用之事實，業如前所述。被告己○○既未負責保管前開
    證件，又非係其本人拿取後交付被告庚○○，因此，亦無證據證明被告己○○有
    交付辛○○、戊○○之身分證、印章與庚○○之行為，本件尚難遽認被告己○○
    有為右揭犯行。此外，復查無其他積極證據足資認定被告己○○有何公訴人所指
    之犯行，本件被告己○○犯罪尚屬不能證明，揆諸前開說明，自應為無罪之諭知
    。
據上論斷，應依刑事訴訟法第二百九十九條第一項前段、第三百零一條第一項，農會
法第四十七條之一第一項第一款、第二款，刑法第十一條前段、第二十八條、第五十
六條、第二百十六條、第二百十條、第五十五條，第六十二條前段、第四十一條第一
項前段、第二百十九條、罰金罰鍰提高標準條例第二條，判決如主文。
本件經檢察官黃如慧到庭執行職務。
中      華      民國    九十一    年      十      月     十六     日
                                    臺灣臺東地方法院刑事庭
                                        審判長法  官  楊力進
                                              法  官  柯姿佐
                                              法  官  林卉聆
右正本證明與原本無異。
如不服本判決，應於判決送達後十日內向本院提出上訴狀。（須附繕本）
「切勿逕送上級法院」
                                              書記官  蘇  豫
中      華      民      國    九十一    年      十一      月     十八   日
附記：
中華民國刑法第二百一十條
偽造、變造私文書，足以生損害於公眾或他人者，處五年以下有期徒刑。
中華民國刑法第二百一十六條
行使第二百十條至第二百十五條之文書者，依偽造、變造文書或登載不實
事項或使登載不實事項之規定處斷。
中華民國刑法第二百一十九條
偽造之印章、印文或署押，不問屬於犯人與否，沒收之。
